臺灣板橋地方法院刑事判決　　　　　　 100年度交易字第58號
公　訴　人　臺灣板橋地方法院檢察署檢察官
被　　　告　楊貴森
選任辯護人　李詩楷律師
　　　　　　張泰昌律師
上列被告因過失傷害案件，經檢察官提起公訴（99年度偵字第11
313 號），本院判決如下：
    主  文
楊貴森因過失傷害人，處有期徒刑伍月，如易科罰金，以新臺幣
壹仟元折算壹日。
    事  實
一、楊貴森於民國98年12月7 日上午5 時45分許，駕駛車牌號碼
    4310-JS 號自用小客車，沿臺北縣三重市（現改制為新北市
    三重區，下同）中正北路由蘆洲往重陽路方向行駛，途經中
    正北路與忠孝路交叉口時，欲左轉忠孝路，本應注意車輛行
    駛時，駕駛人應注意車前狀況，隨時採取必要之安全措施，
    及行經行人穿越道時，應禮讓行人先行，而依當時天候晴、
    路面鋪設柏油、乾燥且無缺陷，道路無障礙，及視距良好，
    並無不能注意之情事，其竟疏未注意及此，適有黃簡美鈴徒
    步沿忠孝路行人穿越道往三民街方向（起訴書誤載為往力行
    路方向）行走，欲通過忠孝路與中正北路路口，因楊貴森未
    禮讓行人先行，亦未注意車前狀況，致其所駕駛之上揭小客
    車左前側撞擊到黃簡美鈴，黃簡美鈴遭撞擊後則先彈飛至上
    揭小客車左前側之擋風玻璃後才倒地，因而受有左肱骨粉碎
    性骨折、頭部外傷等身體多處傷害。楊貴森於肇事後留在事
    故現場，在未被有偵查犯罪職權之機關或公務員發覺前，即
    向前來現場處理之員警坦承其為車禍肇事之人而自首犯罪，
    嗣並接受裁判。
二、案經黃簡美鈴訴請臺灣板橋地方法院檢察署檢察官偵查起訴
    。
    理  由
壹、程序方面：
    刑事訴訟法第159 條第1 項雖規定，被告以外之人於審判外
    之言詞或書面陳述，除法律有規定外，不得作為證據。惟同
    法第159 條之5 明定：「被告以外之人於審判外之陳述，雖
    不符前4 條之規定，而經當事人於審判程序同意作為證據，
    法院審酌該言詞陳述或書面陳述作成時之情況，認為適當者
    ，亦得為證據。」、「當事人、代理人或辯護人於法院調查
    證據時，知有第159 條第1 項不得為證據之情形，而未於言
    詞辯論終結前聲明異議者，視為有前項之同意。」，其立法
    理由在於傳聞證據未經當事人之反對詰問予以核實，乃排斥
    其證據能力。惟當事人如放棄對原供述人之反對詰問權，於
    審判程序表示同意該等傳聞證據可作為證據，此時，法院除
    認該傳聞證據欠缺適當性外，自可承認其證據能力。又當事
    人、代理人或辯護人於調查證據時，知有刑事訴訟法第159
    條第1 項不得為證據之情形，卻表示「對於證據調查無異議
    」、「沒有意見」等意思，而未於言詞辯論終結前聲明異議
    者，應視為已有將該等傳聞證據採為證據之同意，最高法院
    93年度台上字第3533號、94年度台上字第2976號判決亦採同
    一見解。經查：本案被告楊貴森、選任辯護人及檢察官於本
    院審判期日，對於下列經本院調查之證據方法，均表示對證
    據能力不爭執，復於審判期日就本院一一提示之前揭證據方
    法於言詞辯論終結前，均亦未就所調查之證據主張有刑事訴
    訟法第159 條第1 項不得為證據之情形，是參照上開說明要
    旨，本案經調查之證據，均有證據能力，合先敘明。
貳、實體方面：
一、訊據被告楊貴森固坦認伊於前開時、地，駕駛車牌號碼4310
    -JS 號自用小客車行經該處之事實，惟矢口否認有何過失傷
    害之犯行，並辯稱：伊並沒有駕車撞到告訴人，伊僅駕車行
    經該處，適見告訴人坐在行人穿越道上，故基於好心而停車
    查看告訴人情況，但告訴人卻一再指稱係伊撞到她云云；被
    告之選任辯護人亦為被告辯護稱：告訴人究係遭何種交通工
    具所撞傷，依其供述包括鐵牛車、耕耘機及機車，數次說法
    均不同，但從未指述係遭自小客車撞傷，因此，告訴人傷勢
    是否為被告之行為所致，顯有疑問，故難以證人莊佳榕、陳
    智翔到庭證述車禍發生的過程而逕為被告不利之認定云云。
    經查：
  (一)被告楊貴森於前揭時、地駕駛車牌號碼4310-JS 號自用小客
    車，與沿忠孝路行人穿越道往三民街方向行走之告訴人黃簡
    美鈴發生擦撞，致告訴人受有如事實欄所載之傷害乙情，業
    據證人莊佳榕、陳智翔於本院審理時結證綦詳（見本院卷10
    0 年11月23日審理筆錄第4 至8 頁），核與證人即到場處理
    警員張文魁、徐冠明於本院審理時證述情節大致相符（見本
    院卷第65頁反面、66頁、第68頁），並有道路交通事故現場
    圖、現場照片6 張、道路交通事故調查報告表(一)、(二)、馬偕
    紀念醫院（台北院區）99年4 月2 日驗傷診斷證明書、馬偕
    紀念醫院100 年5 月11日馬院醫骨字第1000001799號函、新
    北市政府消防局100 年5 月13日北消指字第1000031261號函
    暨臺北縣政府消防局救護紀錄表各1 份（見99年度他字第15
    89號偵查卷第15至20頁、99年度偵字第11313 號卷第4 頁、
    本院卷第42至44頁）在卷可稽，是上開事實，洵堪認定屬實
    。
  (二)至被告雖以前揭情詞置辯，惟查，證人即現場目擊證人陳智
    翔於本院審理時證稱：案發時伊在十字路口（應指中正北路
    與忠孝路交叉口）停等紅燈，伊有注意左右來車，伊看到有
    一位阿婆帶著一隻狗要過馬路，而阿婆是往三民街方向走，
    不是往力行路的方向，伊看到被害人遭被告撞擊後，是先彈
    飛到被告的擋風玻璃後才倒地；伊有看到駕駛下車，就是在
    庭的被告等語（見本院卷100 年11月23日審理筆錄第7 、8
    頁）；證人即現場目擊證人莊佳榕於本院審理時亦結證稱：
    0000000000號行動電話是伊所有，且伊於案發時以該電話報
    警，而伊案發時有親眼目睹撞擊的過程，就是在庭的被告駕
    駛自小客車撞到阿婆的等語（見本院卷100 年11月23日審理
    筆錄第3 、4 頁），復有新北市政府消防局100 年5 月13日
    北消指字第1000031261號函、遠傳資料查詢表1 紙附卷可佐
    （見本院卷第43、46頁），足徵案發時確係本件被告所駕駛
    之自小客車撞擊到告訴人，且致告訴人受有上開傷害乙情，
    至為明確。至告訴人於案發後雖就其究係為何種車輛所撞擊
    乙節有前後不一之情，惟衡以馬偕紀念醫院100 年7 月14日
    乙種診斷證明書所載，告訴人曾於98年7 月9 日至本科門診
    求診，經核磁共振檢查及顱血管超音波及抽血檢查等等，發
    現有急性右側視丘處中風以致記憶力下降及表達性失語症，
    但運動功能正常，需長期門診追蹤治療預防再次中風，以減
    緩失智現象惡化等語（見本院卷第49頁），是告訴人於案發
    前既已有記憶力下降及表達性失語症之情，則其於案發後會
    就案發時之情節有上開指述不一之情，即合於情理，是自難
    以此為由而認上開目擊證人證述與告訴人不符，即執此逕為
    被告有利之認定。
  (三)又按汽車行駛時，駕駛人應注意車前狀況，並隨時採取必要
    之安全措施；汽車行經行人穿越道，遇有行人穿越時，無論
    有無交通指揮人員指揮或號誌指示，均應暫停讓行人先行通
    過，道路交通安全規則第94條第3 項、第103 條第2 項分別
    定有明文。而依案發時天候晴、路面鋪設柏油、乾燥且無缺
    陷，道路無障礙，及視距良好，此有上開調查報告表供參，
    是被告並無不能注意之情事，然被告竟疏未注意及此，行經
    該處時仍貿然左轉，適有行人即告訴人穿越行人穿越道，而
    與告訴人黃簡美鈴發生碰撞，致告訴人受有前揭傷勢，其過
    失行為甚明，且其過失行為與告訴人前開受傷結果間，有相
    當因果關係，是被告過失傷害之犯行，堪以認定屬實。
  (四)綜上所述，被告於前開時、地，駕駛該車因上開過失行為而
    撞到告訴人，致告訴人受傷之事實，洵堪認定，故本案事證
    已臻明確，被告犯行堪以認定，應予依法論科。
二、核被告所為，係犯刑法第284 條第1 項前段之過失傷害罪。
    又按汽車駕駛人行經行人穿越道不依規定讓行人優先通行，
    因而致人受傷，依法應負刑事責任者，加重其刑至二分之一
    ，道路交通管理處罰條例第86條第1 項定有明文，而被告駕
    駛該車行經行人穿越道，卻不依規定讓行人優先通行，因而
    致告訴人受傷，爰依前開規定，加重其刑。又查被告於肇事
    後，犯罪未經發覺前，向至現場處理尚不知肇事者為何人之
    警員，主動表示其即為駕駛車牌號碼4310-JS 號自用小客車
    之事實，此有台北縣政府警察局三重分局道路交通事故肇事
    人自首情形紀錄表在卷可查（見99年度他字第1589號卷第22
    頁），雖被告在主觀上認為其無過失而否認犯罪，惟其駕車
    之行為與告訴人所受傷害是否有因果關係，乃由法院依事實
    加以認定，並非憑行為人之承認與否而予以確定，被告既於
    警員到場時自承其係車號4310-JS 號自用小客車之駕駛者，
    而當時警方亦認該車可能係肇事車輛，則其自承係車號4310
    -JS 號自用小客車之行為，已利案件之偵查，參照司法院（
    72）廳刑一字第376 號函之研究意見，應認符合自首之要件
    ，被告嗣並接受調查裁判，顯已合於刑法第62條前段自首規
    定之要件，故依該條規定減輕其刑，並依法先加重後減輕之
    。爰審酌被告之素行尚可，此有臺灣高等法院被告前案紀錄
    表1 份在卷可證，惟其前開過失行為係本件車禍之肇事原因
    ，且肇致告訴人受有前開傷勢，其卻迄今仍未與告訴人和解
    ，賠償告訴人所受之損失，再犯後猶否認犯行，態度非佳，
    兼衡其生活狀況、智識程度等一切情狀，爰量處如主文所示
    之刑，併諭知易科罰金之折算標準，以資懲儆。
據上論斷，應依刑事訴訟法第299 條第1 項前段，道路交通管理
處罰條例第86條第1 項，刑法第284 條第1 項前段、第41條第1
項前段、第62條前項，刑法施行法第1 條之1 第1 項、第2 項前
段，判決如主文。
本案經檢察官王乙軒到庭執行職務。
中    華    民    國   100    年    12    月    16    日
                  刑事第一庭    法  官  陳正偉
上列正本證明與原本無異。
如不服本判決，應於判決送達後10日內敘明上訴理由，向本院提
出上訴狀 (應附繕本) ，上訴於臺灣高等法院。其未敘述上訴理
由者，應於上訴期間屆滿後20日內向本院補提理由書「切勿逕送
上級法院」。
                                書記官  許慧禎
中    華    民    國   100    年    12    月    16    日
附錄本案論罪科刑法條全文
中華民國刑法第284 條：
因過失傷害人者，處6 月以下有期徒刑、拘役或5 百元以下罰金
，致重傷者，處1 年以下有期徒刑、拘役或5 百元以下罰金。
從事業務之人，因業務上之過失傷害人者，處1 年以下有期徒刑
、拘役或1 千元以下罰金，致重傷者，處3 年以下有期徒刑、拘
役或2 千元以下罰金。